【裁判字號】    92,簡上,318
【裁判日期】    921230
【裁判案由】    廢棄物清理法等
【裁判全文】
臺灣板橋地方法院刑事判決                        九十二年度簡上字第三一八號
    上  訴  人  臺灣板橋地方法院檢察署檢察官
    被  上訴人
    即  被  告  甲○○
右列上訴人因被告違反廢棄物清理法案件，不服本院九十二年度簡字第一五七三號，
中華民國九十二年七月二十三日第一審判決（起訴案號：臺灣板橋地方法院檢察署九
十二年度偵字第九二八三號）提起上訴，本院管轄第二審之合議庭，認為不宜以簡易
判決處刑，改依第一審通常程序審理，判決如左：
    主  文
原判決撤銷。
甲○○共同未依廢棄物清理法第四十一條第一項規定領有廢棄物清除許可證，從事廢
棄物清除，處有期徒刑壹年陸月。
    事  實
一、甲○○明知臺北縣林口鄉○○○段寶斗厝坑小段七九一地號土地，係他人所有之
    土地，業經臺灣省政府依據山坡地保育利用條例規定於民國六十九年二月六日以
    六九府農山字第一二○一六六號公告為山坡地保育地，甲○○亦明知其未經領有
    事業廢棄物之清除許可文件，不得從事廢棄物之清除，竟與丙○○（未經起訴）
    間，基於共同之犯意，受丙○○之委託，而未取得事業廢棄物之清除許可文件，
    即擅自於九十二年五月一日凌晨二時許，駕駛豐裕貨運有限公司所有之車號：Ｇ
    Ｊ－七三一號營業用大貨車，自臺北縣樹林市○○路與保安街口某處工地，以每
    趟新臺幣（下同）三千元之車資，載運整地後之廢棄磚塊、木板、垃圾等一般事
    業廢棄物，前往臺北縣林口鄉縣○○村八點九公里處之寶福橋，自該
    橋上傾倒廢棄物至乙○○所有之前述山坡地。嗣同年月三日凌晨二時三十分許，
    甲○○復以同上方式載運建築廢棄物至上述橋上，正傾倒時，為臺北縣政府環境
    保護局林口鄉稽查人員會同警方當場查獲，並扣得車號：ＧＪ－七三一號之營業
    用大貨車一部。
二、案經臺北縣政府警察局新莊分局移由臺灣板橋地方法院檢察署檢察官偵查起訴。
    理  由
一、前開犯罪事實，業據被告於偵審中坦承不諱，核與證人即被害人乙○○所述該棄
    置廢棄物之場景相符，並有違反廢棄物清理法勘查紀錄表二紙、現場照片多幀附
    卷足憑。又被告於警、偵訊以迄審判中均自承係未經許可載運該廢棄物等語，是
    按廢棄物清理法第四十六條第一項第四款所規定之犯罪構成要件行為，計有「貯
    存」、「清除」及「處理」三者，其中所謂「貯存」，指事業廢棄物於清除、處
    理前，放置於特定地點或貯存容器、設施內之行為。「清除」則指事業廢棄物之
    收集、運輸行為。「處理」則包含：(1)中間處理：指事業廢棄物在最終處置前，
    以物理、化學、生物、熱處理、堆肥或其他處理方法，改變其物理、化學、生物
    特性或成分，達成分離、減積、去毒、固化或安定之行為；(2)最終處置：指將事
    業廢棄物以安定掩埋、衛生掩埋或封閉掩埋之行為；(3)再利用：事業廢棄物做為
    原料、材料、燃料、填土或其他經中央主管機關及目的事業主管機關認定之用途
    行為，此有行政院環境保護署發布之「事業廢棄物貯存清除處理方法及設施標準
    」可資參酌，則被告既未依規定取得廢棄物之清除許可證，仍載運前述廢棄物至
    前開系爭土地任意棄置，自已該當廢棄物清理法第四十六條第一項第四款之未依
    規定領有廢棄物清除許可文件，而從事廢棄物之清除行為，甚明。綜上，本案事
    證明確，被告犯行，足以認定，依法應予論科。
二、核被告甲○○所為，係犯廢棄物清理法第四十六條第一項第四款之未依規定領有
    廢棄物清除許可文件，從事廢棄物清除罪及山坡地保育利用條例第十條、第三十
    四條第一項之擅自占用他人山坡地罪。所犯二罪，為一行為所犯，應從一重之前
    者處斷。又被告甲○○與丙○○間，有犯意之聯絡暨行為分擔，為共同正犯，原
    判決未予明確認定，容有疏誤。又廢棄物清理法第四十六條第一項第四款規定，
    係指未依同法第四十一條第一項規定領有許可文件，即規定從事廢棄物清除、處
    理業務者，應領有許可証始得從事廢棄物清除、處理業務，而業務本身當然包括
    連續性，被告既以廢棄物清除為其業務，自不應論以連續犯。原審以被告犯罪事
    證明確，予以論罪科刑，固非無見，惟查：被告於犯罪後，並未將原所棄置之廢
    棄物清除完竣，造成環境之污染仍屬存在，有告訴人所拍攝之現場照片在卷可稽
    ，原判決仍為緩刑之諭知，顯有不當，則檢察官循據告訴人聲請提起本件上訴，
    為有理由；另原判決亦有上述適用連續犯法則不當之違誤，以及未就共同正犯之
    姓名年籍為合法認定等情，因之，原判決有如上疵議，應由本院合議庭將原判決
    撤銷改判，爰審酌被告素行，其明知未依廢棄物清理法規定領有廢棄物清除許可
    文件，不得從事廢棄物清除業務，竟違反之，而從事廢棄物清除業務，其危害環
    境之程度，以及貪圖小利任意棄置一般事業廢棄物犯罪動機、目的、手段方式，
    暨犯罪後之態度等一切情狀，量處如主文第二項所示之刑。至扣案之車號：ＧＪ
    －七三一號營業大貨車一輛，係豐裕貨運有限公司所有，有行車執照一份附卷可
    稽，並非被告所有，應不予宣告沒收，附此敘明。
三、本案被告所犯行為，有如前述，與刑事訴訟法規定得以簡易判決處刑之特別訴訟
    程序，已有不合，依同法第四百五十二條規定，應由本院合議庭改依通常程序，
    並立於第一審地位審理，為第一審判決，當事人【被告、檢察官】如對本判決仍
    有不服，得於收受本判決之翌日起十日內向本院提出上訴狀，附此敘明。
據上論斷，應依刑事訴訟法第四百五十二條、第四百五十五條之一第三項、第三百六
十九條第一項前段、第三百六十四條、第二百九十九條第一項前段，廢棄物清理法第
四十六條第一項第四款，山坡地保育利用條例第十條、第三十四條第一項，刑法第十
一條前段、第二十八條、第五十五條，判決如主文。
本案經檢察官游鉦添到庭執行職務。
中      華      民      國      九十二      年    十二    月    三十    日
                                  臺灣板橋地方法院刑事第九庭
                                      審判長法  官    蔡新毅
                                            法  官    林海祥
                                            法  官    黎錦福
右正本證明與原本無異。
                                            書記官    蔡麗春
中      華      民      國      九十二      年    十二    月    三十    日
附錄：本案論罪科刑法條全文
廢棄物清理法第四十六條：
有下列情形之一者，處一年以上五年以下有期徒刑，得併科新臺幣三百萬元以下罰金
：
一、任意棄置有害事業廢棄物。
二、事業負責人或相關人員未依本法規定之方式貯存、清除、處理或再利用廢棄物，
    致污染環境。
三、未經主管機關許可，提供土地回填、堆置廢棄物。
四、未依第四十一條第一項規定領有廢棄物清除、處理許可文件，從事廢棄物貯存、
    清除、處理，或未依廢棄物清除、處理許可文件內容貯存、清除、處理廢棄物。
五、執行機關之人員委託未取得許可文件之業者，清除、處理一般廢棄物者；或明知
    受託人非法清除、處理而仍委託。
六、公民營廢棄物處理機構負責人或相關人員、或執行機關之人員未處理廢棄物，開
    具虛偽證明。
無許可文件，以經營廢棄物清除、處理為常業者，處三年以上十年以下有期徒刑，得
併科新臺幣九百萬元以下罰金。
山坡地保育利用條例第十條：
在公有或他人山坡地內，不得擅自墾殖、占用或從事前條第一款至第九款之開發、經
營或使用。
山坡地保育利用條例第三十四條：
違反第十條規定者，處六月以上五年以下有期徒刑，得併科新臺幣六十萬元以下罰金
。
前項情形致釀成災害者，加重其刑至二分之一；因而致人於死者，處五年以上十二年
以下有期徒刑，得併科新臺幣一百萬元以下罰金；致重傷者，處三年以上十年以下有
期徒刑，得併科新臺幣八十萬元以下罰金。
因過失犯第一項之罪致釀成災害者，處一年以下有期徒刑，得併科新臺幣六十萬元以
下罰金。
第一項未遂犯罰之。
犯本條之罪者，其墾殖物、工作物、施工材料及所使用之機具沒收之。


司法院資訊處製作；財團法人民間司法改革基金會備份。
